臺灣板橋地方法院刑事判決　　　　　　　 96年度易字第635號
公　訴　人　臺灣板橋地方法院檢察署檢察官
被　　　告　甲○○
　　　　　　　　　　（現於臺灣嘉義戒治所戒治中）
上列被告因違反動產擔保交易法案件，經檢察官提起公訴（96年
度偵字第3631號），本院依簡式審判程序判決如下：
    主  文
甲○○動產擔保交易之債務人，意圖不法之利益，將標的物出質
，致生損害於債權人，累犯，處有期徒刑月，如易科罰金，以
銀元佰元即新臺幣玖佰元折算壹日。
    事  實
一、甲○○前因竊盜案件，經本院於民國89年3 月7 日以88年度
    易字第4222號判決判處有期徒刑1 年8 月，經臺灣高等法院
    於89年5 月18日以89年度上易字第1412號判決上訴駁回確定
    ，又因竊盜案件，經本院於89年10月18日以89年度易字第26
    22號判決判處有期徒刑2 年，經撤回上訴而確定，上開二案
    接續執行，甫於91年11月11日假釋出監，縮刑期滿日為92年
    10月14日未經撤銷假釋而執行完畢（累犯）。詎不知悔改，
    於95年5 月15日以動產擔保附條件買賣方式，向福灣企業股
    份有限公司（下稱福灣公司）購買車號4391-EY 福特自用小
    客車，除頭期款外，其餘分40期給付，以每月為1 期，每期
    給付新臺幣1 萬元，約定標的物存放處所為臺北縣板橋市○
    ○街138 巷5 弄10號住處附近，在價金未付清之前，標的物
    所有權仍屬於福灣公司所有，甲○○僅得依約占有使用，不
    得任意遷移、出賣、出質移轉或為其他處分，而為動產擔保
    交易之債務人。詎其竟基於意圖不法利益，於取得上開車輛
    後隨即在同年月日某時，於臺北縣縣民大道附近，將上開車
    輛典當而出質予不知名之某當鋪業者（起訴書誤載為遷移，
    業經蒞庭檢察官當庭更正），並僅繳納頭期款後，即未按期
    繳納分期付款，上開車輛並因甲○○未能將上開車輛回贖而
    流當，致生損害於債權人福灣公司。
二、案經福灣公司訴由臺灣板橋地方法院檢察署檢察官偵查起訴
    。
     理  由
一、本院於準備程序進行中，被告甲○○就被訴事實為有罪之陳
    述，經告知被告簡式審判程序之旨，並聽取公訴人及被告之
    意見後，裁定進行簡式審判程序，合先敘明。
二、前揭事實，業據被告在本院審理時坦承不諱，核與告訴人福
    灣公司之代理人汪欣叡於偵查中指訴情節相符，並有告訴人
    福灣公司提出之動產擔保交易附條件買賣設定登記申請書、
    附條件買賣合約書、繳款記錄、通聯記錄、車輛協尋委託書
    、客戶拜訪記錄表、訪視報告書等資料影本存卷可稽，堪認
    被告之自白與事實相符。是本案事證明確，被告犯行堪以認
    定，應予依法論科。
三、被告行為後，刑法業於95年7 月1 日修正施行，關於新舊法
    律變更之比較適用，原則上應就罪刑有關之共犯、未遂犯、
    想像競合犯、牽連犯、連續犯、結合犯，以及累犯加重、自
    首減輕暨其他法定加減原因（如身分加減）與加減例等一切
    情形，綜其全部罪刑之結果而為比較（最高法院95年第8 次
    刑事庭會議決議參照）。經查：刑法第47條累犯之規定：被
    告行為後，刑法第47條、第49條亦於前開時日修正公布施行
    ；修正後刑法第47條第1 項規定「受徒刑之執行完畢，或一
    部之執行而赦免後，五年以內故意再犯有期徒刑以上之罪者
    ，為累犯，加重本刑至二分之一。」，修正後刑法第49條規
    定「累犯之規定，於前所犯罪在外國法院受裁判者，不適用
    之。」與修正前刑法第47條規定「受有期徒刑之執行完畢，
    或受無期徒刑或有期徒刑一部之執行而赦免後，五年以內再
    犯有期徒刑以上之罪者，為累犯，加重本刑至二分之一。」
    ，修正前刑法第49條規定「累犯之規定，於前所犯罪依軍法
    或於外國法院受裁判者，不適用之。」不同。修正後刑法關
    於累犯之規定，其5 年以內再犯之罪以故意犯為限，始應論
    以累犯，惟如前案係依軍法審判者，亦應論以累犯。修正前
    刑法關於累犯之規定，其5 年以內再犯之罪為有期徒刑以上
    之罪（不分故意犯或過失犯），均應論以累犯，惟如前案係
    依軍法審判者，則不應論以累犯。而新舊法比較，應綜其全
    部之結果，而為比較，本案被告有如事實欄所述之前科及刑
    之執行情形，其於有期徒刑執行完畢，5 年以內故意再犯本
    件有期徒刑以上之罪，不論依新舊法規定，均應論以累犯，
    比較新舊法結果，並無有利或不利之情形，故依刑法第2 條
    第1 項前段規定，本案關於被告是否構成累犯之適用，應適
    用行為時之法律即修正前刑法第47條規定。
四、查被告為動產擔保交易之債務人，竟意圖不法之利益，將標
    的物出質，致生損害於債權人福灣公司，核其所為係犯動產
    擔保交易法第38條之罪。被告有如事實欄記載之前科資料，
    此有臺灣高等法院被告前案紀錄表存卷可參，其於有期徒刑
    執行完畢5 年內再犯本件有期徒刑以上之罪，為累犯，依法
    加重其刑。爰審酌被告於簽訂附條件買賣契約貸得款項、取
    得車輛後，未如期清償貸款，並將標的物出質，對債權人所
    造成之損害程度，並斟酌其犯罪之動機、手段、目的、所生
    危害及犯罪後之態度等一切情狀，量處如主文所示之刑。又
    被告行為後刑法第41條亦有修正，如依修正前刑法第41第1
    項及廢止前罰金罰鍰提高標準條例第2 條之規定，應以銀元
    300 元即新臺幣900 元折算一日，惟若依修正後刑法第41條
    第1 項前段（原罰金罰鍰提高標準條例第2 條已同時刪除）
    之規定，應以新臺幣1000元、2000元或3000元折算一日，二
    者相較之下，應以修正前之規定較有利於被告，並依修正前
    刑法第41條第1 項前段之規定諭知易科罰金之折算標準，以
    示懲儆。
據上論斷，應依刑事訴訟法第273 條之1 第1 項、第299 條第1
項前段，動產擔保交易法第38條，刑法第11條前段、第2 條第1
項前段、修正前刑法第47條、第41條第1 項前段，罰金罰鍰提高
標準條例第1 條前段、廢止前同條例第2 條，現行法規所定貨幣
單位折算新臺幣條例第2條，判決如主文。
本案經檢察官郭學廉到庭執行職務。
中　　華　　民　　國　　96　　年　　3 　　月　　30　　日
            　　　刑事第二庭  法  官  李麗玲
以上正本證明與原本無異
如不服本判決應於送達後十日內向本院提出上訴狀。
                              書記官  周百川
中　　華　　民　　國　　96　　年　　3 　　月　　30　　日
附錄本案論罪科刑法條全文：
動產擔保交易法第三十八條
動產擔保交易之債務人，意圖不法之利益，將標的物遷移、出賣
、出質、移轉、抵押或為其他處分，致生損害於債權人者，處三
年以下有期徒刑、拘役或科或併科六千元以下之罰金。
